【裁判字號】    89,簡上,53
【裁判日期】    900413
【裁判案由】    過失致死
【裁判全文】
臺灣雲林地方法院刑事判決                          八十九年度簡上字第五三號
    上  訴  人  甲○○
    即  被  告
    選任辯護人  陳水聰
右列被告因過失致死案件，不服本院八十九年八月十九日北港簡易庭八十九年度港交
簡字第八三號刑事簡易判決（聲請書案號：台灣雲林地方法院檢察署八十九年度偵字
第二九八五號），提起上訴，本院合議第二審判決如左：
    主  文
上訴駁回。
    事實及理由
一、本院第二審認定之犯罪事實及證據，與如附件之第一審所載犯罪事實及理由相同
    ，茲引用之（即援引簡易判決處刑聲請書）。
二、上訴人甲○○不服原判決之理由，係以其乃永淳公司之董事長，其下有數十員工
    及分布各地的工作場所，基於「分層負責」之企業經營原則，該公司於此次事故
    工地負責工安工作之主管為吳進通，是應就此次勞工災害負責者為其職員吳進通
    而非上訴人；又上訴人所經營之公司均有切實執行維護工地安全之事項，於發生
    事故工地亦有提供安全帽、安全帶及安全母索等設備供勞工使用，並於現場亦有
    按規定設置安全網，是公司已盡其必要之注意義務，爰請求審酌上開情形諭知上
    訴人無罪之判決，而提起上訴。經查：
    （一）上訴人雖於審理中坦承罹難勞工王振明為其所僱請之領班，然其主張另有
          安全衛生管理人員吳進通實際負責該工地一切勞工安全事務之管理，並舉
          該公司組織系統表影本、該工地之組織系統表影本、勞檢所之工安負責人
          准許備查函影本、上訴人公司向業主就工安事項之申報切結書影本及工安
          負責人吳進通實施工安講習之簽名紀錄影本等資料以實其說，惟永淳公司
          未設有分公司，其僱用勞工僅有十七人等情，業經上訴人於審理中供述明
          確，並有行政院勞工委員會中區勞動檢查所（以下簡稱勞委會中區勞檢所
          ）災害檢查報告書載明僱用勞工人數：「男十五人，女二人」在卷可資佐
          證，顯然上訴人所經營之公司規模不大，雖設有各分責之部門，但此為公
          司經營之基本型態，尚不能據此即認定上訴人非實際經營人。且證人即在
          現場工作之勞工陳進福於警訊中亦證稱，永淳公司工安吳進通於事故發生
        時並不在場等語，則吳進通其人是否實際負責該工地之工安工作，非無疑
          問，況上訴人於審理中亦供述，事故當時他在巡視工地，聽到發生意外就
          叫救護車將死者送醫等語，足認上訴人實際上確有於工地督導工程進行之
          情事，此核與上開職業災害檢查報告書記載事業經營負責人為上訴人黃勝
          一亦相符合，是上訴人為勞工安全衛生法第二項所規定之雇主，應無疑義
          。
    （二）再按雇主對防止有墜落、崩蹋等之虞之作業場所所引起之危害，應有符合
          標準之必要安全衛生設備；僱主對勞工於高度二公尺以上之高度作業，勞
          工有墜落之虞，應使勞工確實使用安全帶、安全帽或其他必要之防護具，
          勞工安全衛生法第五條第一項第五款、勞工安全衛生法設施規則第二百八
          十一條分別定有明文。茲查，勞工王振明於八十九年四月二十九日上午十
          時十五分許，在台塑六輕廠三路ＰＶＣ自動化倉庫屋頂進行組裝作業時，
          雖身上繫有安全帶，但因未設安全母索，所以必須把安全帶解開才能移動
          到他處，勞工王振明即為了移動到他處拿「手搖吊鏈」，才失手自高度約
          三十一公尺之屋頂墜落地面，而王振明墜落處並無設置安全網等情，已經
          證人即目睹事故發生之勞工陳進福、張立仁於警訊、偵查或勞委員會中區
          勞檢所訪談時證述屬實，且觀諸上開職業災害檢查報書所附之事故現場照
          片，於屋頂確無設置安全母索，而於勞工王振明墜落處亦無設置安全網，
          堪信本件職業災害之發生係因勞工王振明在倉儲屋頂構架上作業時，因上
          訴人未設置安全母索使勞工王振明確實使用安全帶，又未全面設置安全網
          等設施致王振明墜落地面發生死亡事故，上訴人未依前開勞工安全衛生法
          之規定設置必要之安全衛生設備，致生本件事故之發生，其過失甚明，卷
          附之勞委會中區勞檢所災害檢查報告書並同此見解，上訴人前開所辯，實
          屬避重就輕卸責之詞，委無足取。
三、綜上所述，原審以被告即上訴人罪證明確，適用勞工安全衛生法第三十一條第一
    項，刑法第二百七十六條第二項、第五十五條前段、第七十四條第一款，罰金罰
    鍰提高標準條例第一條前段（漏引刑法第十一條前段），逕以簡易判決量處有期
    徒刑拾月，緩刑四年，其認事用法均無不當，量刑亦稱妥適，被告上訴意旨指摘
    原判決不當，為無理由，應予駁回。
據上論斷，應依刑事訴訟法第四百五十五條之一第三項、第三百六十八條、第三百七
十三條，判決如主文。
本案經檢察官陳永豐到庭執行職務。
中      華      民      國      九十      年      四      月    十三    日
                                        臺灣雲林地方法院刑事第一庭
                                            審判長法  官
                                                  法  官
                                                  法  官
不得上訴。


司法院資訊處製作；財團法人民間司法改革基金會備份。
